臺灣臺中地方法院刑事判決　　　　　　　　　　　　　九十一年度易字第八七三號
　　公　訴　人　臺灣臺中地方法院檢察署檢察官
　　被　　　告　甲○○
右列被告因竊盜案件，經檢察官提起公訴（九十一年度偵字第五七九號），本院判決
如左：
    主  文
甲○○竊盜，處有期徒刑貳月，如易科罰金，以佰元折算壹日。
    事  實
一、甲○○因積欠乙○○借款，於民國九十年八月十五日與乙○○簽立讓渡書，內容
    為：「本人甲○○於中華民國九十年八月十五日向乙○○借款新台幣壹拾壹萬元
    整。雙方言明于中華民國九十年十月三日二十四時歸還，若未歸還，願將本人甲
    ○○名下所有車號Ｘ九─六七二一之轎車，無條件轉讓給乙○○。」，惟甲○○
    屆期並未清償，乃依約於九十年十月十三日上午十時許，駕駛上開車輛至乙○○
    位於台中縣太平市○○路○段三二二巷一一七弄十四號住處，將該車及鑰匙一支
    交付而讓與所有權予乙○○以抵償債務，惟在汽車交付後，因甲○○未連同汽車
    之相關證明文件一併交予乙○○，乃騎乘乙○○出借之機車返家拿取證件以供乙
    ○○辦理過戶之行政手續。詎甲○○行至中途，思及其因工作之需仍有使用汽車
    之必要，竟意圖為自己不法之所有，騎車折返乙○○上開住處，乘乙○○外出購
    物，而該車仍停放在門口之機會，擅自以身上所攜帶之該車另一支鑰匙啟動該汽
    車引擎，旋即駕車離去，而竊得該輛已屬乙○○所有之自用小客車。適乙○○返
    家時，在外見甲○○駕駛該車離去，始知該車為甲○○所竊，即報警處理。
二、案經乙○○訴請台中縣警察局霧峰分局報告臺灣臺中地方法院檢察署檢察官偵查
    起訴。
    理  由
一、右揭事實，業據被告甲○○於偵查中坦承不諱，核與告訴人乙○○於偵、審中之
    指訴情節相符，並經在場之證人即告訴人之同居人張利賢於偵查中證述屬實。雖
    被告於本院審理時辯稱：係因不甘心將汽車交給告訴人乙○○，且積欠告訴人之
    借款未達新臺幣十一萬元，故臨時後悔，始以另外一支汽車鑰匙將車子開走云云
    ，惟查，由被告與告訴人簽立之讓渡書內容觀之，被告與告訴人係約定若被告未
    能於九十年十月三日二十四時前歸還借款，即必須將前述自用小客車轉讓予告訴
    人，並非僅以該汽車供作擔保而已，此有被告親自書立之讓渡書一份附卷可稽，
    而汽車係屬動產，依民法第七百六十一條第一項前段規定：「動產物權之讓與，
    非將動產交付，不生效力。」，是被告與告訴人既基於讓與所有權之合意，且被
    告依讓渡契約之約定，已於九十年十月十三日上午十時許，將自己所有之上述汽
    車交付予告訴人時，則依民法之規定，該汽車之所有權應在交付予告訴人之時已
    移轉為告訴人所有，至車輛是否已辦理過戶登記，要屬行政管理措施，與所有權
    之實際歸屬並無牽涉，參以被告亦坦承開走上述汽車之時並未告知告訴人且不否
    認讓渡書中所約定之交付汽車所有權予告訴人事實為真正等情，是被告明知已將
    該汽車之所有權讓與告訴人，卻僅因自己心有未甘，而擅自在交付後乘機將該汽
    車駛離告訴人之管領範圍，其有為自己不法所有之意圖甚明。此外，復有車籍作
    業系統─查詢認可資料一件在卷可參，及扣案之被告交予告訴人之汽車鑰匙一支
    可資佐證，足認被告上述所辯，顯不足取。本件事證明確，被告之犯行應堪認定
    。
二、核被告甲○○所為，係犯刑法第三百二十條第一項之普通竊盜罪。爰審酌被告因
一時失慮，貪慾圖便，致觸犯本案犯行，且因心有未甘始竊取甫交付他人之汽車
    ，情節尚非重大，及其犯罪之方法、並犯後坦承大部分犯行、態度良好等一切情
    狀，量處如主文所示之刑，並諭知易科罰金之折算標準，以資懲儆。至扣案之鑰
    匙一支，業經被告交付予告訴人持有，非屬被告所有之物，爰不另宣告沒收，附
    此敘明。
據上論斷，應依刑事訴訟法第二百九十九條第一項前段，刑法第三百二十條第一項、
第四十一條第一項前段，罰金罰鍰提高標準條例第一條前段、第二條，判決如主文。
中      華      民      國      九十一      年     六     月     四     日
                                臺灣臺中地方法院刑事第四庭
                                    法  官  王  世  華
右正本證明與原本無異。
如不服本判決，應於判決送達後十日內向本院提出上訴狀，上訴於臺灣高等法院臺中
分院( 須附繕本 )。
                                    書記官
中      華      民      國      九十一      年     六     月     五     日
附錄本判決論罪科刑之法條：
刑法第三百二十條第一項
意圖為自己或第三人不法之所有，而竊取他人之動產者，為竊盜罪，處五年以下有期
徒刑、拘役或五百元以下罰金。
